【裁判字號】    90,易,720
【裁判日期】    900605
【裁判案由】    違反公司法
【裁判全文】
臺灣高雄地方法院刑事判決                            九十年度易字第七二號
    公  訴  人  臺灣高雄地方法院檢察署檢察官
    被      告  甲○○
    被      告  丁○○
    右  一  人
    選任辯護人  李慶榮律師
                孫守濂律師
右列被告違反公司法案件，經檢察官聲請簡易判決處刑（八十九年度偵字第一一九０
０號、八十九年度偵字第二六九九四號），經本院高雄簡易庭認不宜以簡易判決處刑
，簽由本院依通常程序審理，本院判決如左：
    主  文
甲○○、丁○○均無罪。
    理  由
一、公訴意旨略以：被告甲○○係擔任位於高雄市鹽埕區○○○路二百四十七號五樓
    仙蒂股份有限公司（下稱仙蒂公司）負責人，曾於民國（下同）八十七年三月七
    日起在仙蒂公司經營酒店業務而違反公司法規定，為台灣高雄地方法院判決處拘
    役四十日，得易科罰金。被告甲○○經此偵審程序後仍不知悔改，明知仙蒂公司
    登記營業項目為視聽歌唱業及舞場業（不備舞伴），並不包括備有舞伴之舞廳業
    ，竟未得主管機關核准，自八十九年四月十五日起將仙蒂公司經營權及所有生財
    器具出租予乙○○，再由乙○○雇用被告丁○○為該公司總經理，另雇用綽號「
    凱文」、「趙剛」、「皇朝」等數名男性舞伴，留駐在該公司陪侍女客人跳舞，
    擅自在仙蒂公司經營登記範圍以外之舞廳業務，違反公司法不得經營登記範圍以
    外業務之規定。嗣於八十九年五月七日上午一時三十分許，高雄市政府警察局鹽
    埕分局建國四路派出所前往臨檢仙蒂公司時始知上情。因認被告甲○○及丁○○
    所為，均係違反公司法第十五條第一項公司不得經營登記範圍以外業務之規定，
    而犯同法條第三項之罪嫌等語。
二、公訴人認被告甲○○涉犯上開犯罪，係以被告甲○○及丁○○上揭事實，有建國
    四路派出所臨檢紀錄表一份在卷可稽，執勤員警並在仙蒂公司舞檯中央查扣「本
    週排行榜」一紙，上有各組超檯獎名單及公關排行榜，並註明各男性公關之檯數
    ，復查獲十餘名男性舞伴在該公司勤教場地練舞，有照片四張附卷足憑，足證仙
    蒂公司確有提供男舞伴陪侍女客跳舞之行為，再查，公司法第十五條第三項公司
    負責人之處罰規定，係直接以公司負責人為犯罪主體，另總經理為公司之經理人
    ，而經理人於執行職務範圍內，亦為公司負責人，此為公司法第二十九條第一項
    、第八條第二項所明定。被告甲○○為仙蒂公司負責人，有公司基本資料查詢表
    一份在卷可參，不論仙蒂公司是否由證人乙○○實際經營，均無礙被告甲○○身
    為負責人之事實。又被告丁○○為仙蒂公司總經理，為被告丁○○於偵查中所自
    承，被告丁○○為本案犯行係執行公司業務，自為公司負責人。被告兩人均為仙
    蒂公司負責人，竟雇用男性舞伴陪侍女客人跳舞，而經營公司登記範圍以外之舞
    廳業，顯已違反公司法之規定等情，以為論據；訊據被告甲○○固不否認係仙蒂
    公司之負責人，惟堅詞否認有何違反公司法之犯行，辯稱：因為景氣不好，我八
    十八年就去跑商船，而將公司委任給丙○○去處理，所以公司出租給乙○○是丙○○處理，我並不知道，而在仙蒂公司自八十九年四月十五日出租予乙○○後，
    公司業務均由乙○○負責，乙○○是否在仙蒂公司從事公司經營登記範圍以外之
    業務，其均不知情等語；被告丁○○亦坦認自八十九年四月十八日起受乙○○僱
    用而擔任總經理之事實，惟矢口否認有何上開違反公司法之犯行存在，被告丁○○辯稱：公司從未雇用男舞伴陪侍女客跳舞，警方在上揭時地臨檢查獲之十餘名
    男性均為公司之客人，並非男舞伴，而所張貼之「本週排行榜」上所載之檯數，
    係指公司之經理及公關人員販賣公司入場券之超額紀錄，而可領取金，張貼之
    目的是為了鼓勵員工，而公司一開始營業就係用「東方不敗夜總會」之名稱對外
    營業，並未曾使用過「仙蒂」公司之名稱等語。
三、按犯罪事實應依證據認定之，無證據不得推定其犯罪事實；又不能證明被告犯罪
    ，應諭知無罪之判決。刑事訴訟法第一百五十四條及第三百零一條第一項分別定
    有明文。次按，我國刑事法律立法之原則，係採「行為刑法」，亦即刑事法律處
    罰之對象，以實際為犯罪行為之人為限，僅在特殊之情形下，始特別立法以「代
    罰」之方式加以處罰非犯罪行為之人。
四、經查：
（一）就被告甲○○涉犯上開公訴人所指違反公司法之犯行罪嫌部分：
    (一)按公司不得經營登記範圍以外之業務；而公司負責人違反此規定時，各處一年
      以下有期徒刑、拘役或科或併科新臺幣十五萬元以下罰金，並賠償公司因此所
      受之損害，公司法第十五條第一項、第三項分別定有明文；而公司之負責人，
      依公司法第八條之規定：本法所稱公司負責人，在無限公司、兩合公司為執行
      業務或代表公司之股東；在有限公司、股份有限公司為董事。公司之經理人或
      清算人，股份有限公司之發起人、監察人、檢查人、重整人或重整監督人，在
      執行職務範圍內，亦為公司負責人；顯見公司之負責人並非僅有一人，而由公
      司法第十五條第三項、第一項之規定觀之，需實際為經營公司登記範圍以外業
      務行為之公司負責人，始得以公司法第十五條第三項之規定處罰，非公司一有
      經營登記範圍以外業務之行為，所有公司負責人均需加以處罰。
    (二)被告甲○○自八十八年四月二十三日起，即受僱於奧林匹克航運股份有限公司
      ，並於該公司所屬之嘉金輪服務，擔任副機匠一職之事實，業據被告甲○○提
      出奧林匹克航運股份有限公司服務證明書一紙在卷可憑；而證人即仙蒂公司之
      股東丙○○亦到院證述：大約在八十七年底、八十八年初，因為當時因為不景
      氣，而且甲○○要上船，他就委託給我，叫我出租公司，因為我們的招牌是紅
      鶴，所以用紅鶴的名義，在臺灣新聞報刊登廣告出租，但是刊登日期忘記了，
      在出租給乙○○之前，有出租給其他人，乙○○是朋友介紹來租的，租賃契約
      也是我與乙○○所簽等語（見本院九十年三月九日訊問筆錄），顯見被告甲○○所辯自八十八年四月份起即受僱於他人而擔任船員乙節，應可信為真實；被
      告甲○○雖係仙蒂公司名義上之負責人，然其既於八十八年間即受僱於奧林匹
      克航運股份有限公司，而將仙蒂公司委由證人丙○○負責出租予他人營運，未
      實際負責仙蒂公司之營運，自無任何為仙蒂公司登記範圍以外之業務之行為，
      依前開論述，自難以公司法第十五條第三項、第一項之規定相繩之。
（二）就被告丁○○涉犯上開公訴人所指違反公司法之犯行罪嫌部分：
    (一)依證人即向丙○○承租仙蒂公司之乙○○到院證述：當時承租是為了租用一個
      店面，並非向對方盤下公司，只是租用場地作為營業用的店面而已，在承租上
      開公司後即僱佣丁○○處理店務，店名好像叫「東方」等語（見本院九十年五
      月二十二日審判筆錄）；而證人丙○○於檢察官偵查時所提出之「仙蒂股份有
      限公司（紅鶴ＫＴＶ夜總會）店屋租賃契約書」，其上亦載明：甲方（即出租
人仙蒂公司甲○○）與乙方（即承租人乙○○）雙方同意訂立店屋租賃契約，
      而契約第一條則記載：甲方（即出租人仙蒂公司甲○○）店屋所在地及使用範
      圍：高雄市鹽埕區○○○路二四七號五樓所有之ＫＴＶ房間及外場全部全天使
      用，第二條則記載租賃期限至九十一年四月十五日止，第五條並訂明於租期屆
      滿時，乙方需將所租賃之店屋原狀返還等語，顯見當時乙○○僅係向丙○○承
      租仙蒂公司所有位於高雄市鹽埕區○○○路二百四十七號五樓之場地，並非概
      括承受上開公司。雖上開店屋租賃契約中於十條尚約定乙方需以甲方執照範圍
      內之營業項目營業等語，然此部分應係丙○○因出租前揭店屋，為免日後若因
      諸如因公共危險等案件涉有刑責，為釐清彼此間之權利義務關係及冀圖解免刑
      責所為之約定，尚難認當時乙○○係概括承受仙蒂公司；況若乙○○係概括承
      受仙蒂公司，又何需約定所謂之「租期屆滿」之時間，亦徵乙○○當時應僅係
      向丙○○承租右開仙蒂公司所有之房屋爾。
    (二)依高雄市政府警察局鹽埕分局違反社會秩序維護法案件現場紀錄所載，本件案
      發當時警方係前往高雄市鹽埕區○○○路二百四十七號五樓，臨檢東方不敗夜
      總會，有高雄市政府警察局鹽埕分局違反社會秩序維護法案件現場紀錄一紙在
      卷可稽；而經警臨檢現場之時，現場跑馬燈亦顯示「（歡迎）蒞臨東方不敗夜
      總會」，有照片二幀在卷可稽，則被告丁○○所辯並未以仙蒂公司對外營業，
      而係以「東方不敗夜總會」為店名營業等語，應為真實而可採信。
    (三)依前所述，證人乙○○既僅係向仙蒂公司承租房屋及場地，再僱佣被告丁○○
      負責店務，並以「東方不敗夜總會」對外營業，則被告丁○○應非仙蒂公司之
      總經理，而係「東方不敗夜總會」之總經理，故縱被告丁○○有於上揭處所經
      舞廳業之事實而為仙蒂公司登記業務以外之營業行為，亦難以公司法第十五條
      第三項、第一項之規定處罰之。至被告丁○○有無違反公司法第十九條之規定
      ，未登記即以公司之名義經營業務，係另一問題，宜由檢察官另為適法之處理
      ，併此敘明。
（三）綜上所述，公訴人所舉之證據尚無法證明被告甲○○及丁○○犯罪。此外，復
      查無其他積極證據足認被告甲○○及丁○○有公訴人所指之上開犯行存在，不
      能證明被告甲○○及丁○○犯罪，依法自均應為無罪之諭知。
據上論斷，應依刑事訴訟法第三百零一條第一項，判決如主文。
本案經檢察官張啟祥到庭執行職務。
中    華    民    國      九十      年      六      月        五        日
                                  臺灣高雄地方法院刑事第六庭
                                      法  官    李怡諄
右正本證明與原本無異。
如不服本判決，應於判決送達後十日內，向本院提出上訴狀。
                                      書記官    林慧君
中    華    民    國      九十      年      六      月      五      日


司法院資訊處製作；財團法人民間司法改革基金會備份。
